臺灣高雄地方法院刑事判決　　　　　　　96年度訴字第1046號
公　訴　人　臺灣高雄地方法院檢察署檢察官
被　　　告　甲○○
上列被告因違反毒品危害防制條例案件，經檢察官提起公訴（96
年度毒偵字第1174號），合議庭裁定由受命法官獨任進行簡式審
判程序審理，本院判決如下：
    主  文
甲○○施用第一級毒品，累犯，處有期徒刑拾月，扣案如附表一
、三所示之物均沒收銷燬；又施用第二級毒品，累犯，處有期徒
刑伍月，扣案如附表二、三所示之物沒收銷毀；應執行有期徒刑
壹年壹月，扣案如附表一、二、三所示之物均沒收銷燬。
    事  實
一、甲○○前於民國88年間因施用毒品案件，經本院裁定送觀察
    勒戒、強制戒治後，於89年1 月27日戒治期滿執行完畢；復
    於92年間再犯施用毒品案件，經本院以92年度毒聲字第3791
    號裁定送強制戒治，並由臺灣高雄地方法院檢察署檢察官起
    訴，上開強制戒治部分於93年1 月9 日因法律修正而停止處
    分報結（非屬執行完畢），起訴部分則由本院以92年度易字
    第1632號判處有期徒刑1 年確定，並於94年1 月4 日縮刑期
    滿執行完畢。詎仍不知悔改，明知海洛因、甲基安非他命分
    別係業經公告，列為毒品危害防制條例第2 條第2 項第1 、
    2 款所列之第一、二級毒品，均不得非法持有、施用，其仍
    自96年1 月15日起至96年1 月17日12時許止，分別均基於反
    覆延續施用第一級毒品海洛因及第二級毒品甲基安非他命之
    單一行為決意，均於高雄縣梓官鄉○○村○○街3 號住處內
    ，分別以將海洛因摻入香煙中吸食之方式、及將甲基安非他
    命以置入玻璃球吸食器後燒烤吸食其霧化氣體之方式，各施
    用海洛因及甲基安非他命多次，嗣先後於：
  (一)96年1 月17日15時30分許行經高雄縣岡山鎮○○○路21巷19
    號前，因行跡可疑為警攔檢查覺係毒品行方不明人口，進而
    由其身上扣得附表一編號1 殘留有第一級毒品海洛因之香煙
    1 支。
  (二)嗣於同日15時40分許，經甲○○同意至其位於高雄縣岡山鎮
    ○○○路1 巷19號5 樓之5 租屋處搜索，扣得附表一編號2
    第一級毒品海洛因1 包（驗前淨重0.325 公克，驗後淨重0.
    295 公克）、編號3 殘留有第一級毒品海洛因之注射針筒3
    支、編號4 塑膠鏟子1 支、編號5 殘渣袋2 個、附表二編號
    1 第二級毒品甲基安非他命1 包（驗前淨重0.722 公克，驗
    後淨重0.72公克）、編號2 殘留有第二級毒品甲基安非他命
    之吸食器1 組，附表三殘留有第一、二級毒品海洛因及甲基
    安非他命之電子磅秤1 個，查獲後並經其同意採集尿液送驗
    ，呈現第一級毒品海洛因及第二級毒品甲基安非他命陽性反
    應，而發現上情。
二、案經高雄縣政府警察局岡山分局移送台灣高雄地方法院檢察
    署檢察官偵查起訴。
    理  由
一、本件被告甲○○所犯為死刑、無期徒刑或最輕本刑為三年以
    上有期徒刑以外之罪，其於準備程序中就被訴事實為有罪之
    陳述，經法官告知簡式審判程序之旨，並聽取公訴人之意見
    後，依刑事訴訟法第273條之1第1項規定，合議庭裁定由受
    命法官獨任進行簡式審判程序，合先敘明。
二、上揭犯罪事實，業據被告於本院審理中坦承不諱，且查：
  (一)被告到案後，同意為警採集之尿液（編號為岡備247） ，經
    送請台灣檢驗科技股份有限公司以氣相層析質譜儀法檢驗後
    ，係呈第一級毒品海洛因代謝後嗎啡及第二級毒品甲基安非
    他命之陽性反應等情，有該院96年2 月1 日檢體編號岡備
    247 號（偵查卷頁23）之濫用藥物尿液檢驗報告1 紙在卷可
    稽。
  (二)而「施用海洛因、甲基安非他命後，其於尿液中排出之最長
    時限，受施用劑量、施用方式、個人體質及其代謝情況等因
    素影響，因個案而易，施用海洛因一般可檢出之最長時間為
    海洛因服用後2 至4 天；施用甲基安非他命一般可檢出之最
    長時間為甲基安非他命服用後1 至5 天」等情，有行政院衛
    生署管制藥品管理局91年8 月2 日管檢字第108443 號 函可
    查，故自前揭尿液檢驗報告，可知被告確曾分別於採尿前之
    代謝時間內，施用毒品海洛因及甲基安非他命。
  (三)此外，第1 次查獲之香煙1 支，經送驗後確呈第一級毒品海
    洛因陽性反應，有高雄醫學大學附設中和紀念醫院檢驗報告
    1 紙在卷可稽（本院審理卷頁37）；第2 次查獲之第一級毒
    品海洛因1 包（驗前淨重0.325 公克，驗後淨重0.295 公克
    ）、第二級毒品甲基安非他命1 包（驗前淨重0.722 公克，
    驗後淨重0.72公克）、注射針筒3 支、塑膠鏟子1 支、殘渣
    袋2 個、吸食器1 組及電子磅秤1 個，經送驗後確分別呈第
    一級毒品海洛因或第二級毒品甲基安非他命陽性反應，有高
    雄市立凱旋醫院濫用藥物成品檢驗鑑定書1 紙及高雄醫學大
    學附設中和紀念醫院檢驗報告9 紙在卷可稽（本院審理卷頁
    41、29-36 、38）。而該扣案物均係被告所有，且供被告施
    用毒品所用，亦經被告陳明在卷，是被告之自白乃與事實相
    符，堪信為真實。
  (四)另按「犯毒品危害防制條例第10條（施用第一、二級毒品）
    之罪者，檢察官應聲請法院裁定，令被告入勒戒處所觀察、
    勒戒，其期間不得逾2 月。觀察、勒戒後，檢察官依據勒戒
    處所之陳報，認受觀察、勒戒人無繼續施用毒品傾向者，應
    即釋放，並為不起訴之處分；認受觀察、勒戒人有繼續施用
    毒品傾向者，檢察官應聲請法院裁定令入戒治處所強制戒治
    ，其期間為6 個月以上，至無繼續強制戒治之必要為止。但
    最長不得逾1 年。依前項規定為觀察、勒戒或強制戒治執行
    完畢釋放後，5 年後再犯第10條之罪者，適用本條前2 項之
    規定。」毒品危害防制條例第20條定有明文。而上開條文第
    3 項所謂「5 年後再犯第10條之罪」，依其立法理由乃謂：
    「觀察勒戒或強制戒治後5 年後再犯者，顯見前所實施之觀
    察、勒戒或強制戒治已足以遮斷其施用毒品之癮，為期自新
    及協助其斷除毒癮，對此5 年後再犯者，爰明定仍適用初犯
    之規定，先經觀察勒戒、強制戒治之程序」等意旨，足見所
    謂「5 年後再犯第10條之罪」者，應解釋為第1 次觀察勒戒
    或強制戒治完畢後，5 年內未曾再犯施用毒品犯罪，其於5
    年後再犯者，方可再適用觀察、勒戒程序，蓋因前所實施之
    觀察勒戒或強制戒治乃足以遮斷其施用毒品之癮，致5 年內
    未再犯，故再予其自新機會，重啟觀察、勒戒程序；反之，
    如5 年內即再犯，再犯後復為施用毒品犯行，縱該第3 次犯
    行離觀察勒戒或強制戒治執行完畢釋放後已滿5 年，然因之
    前戒毒程序，並不足以遮斷其施用毒品之癮，自無再施以觀
    察、勒戒之必要，而應由檢察官偵查起訴（最高法院95年台
    上第517 、1071號判決意旨參照）。故本件被告施用毒品犯
    行，距離被告前第1 次89年1 月27日強制戒治執行完畢釋放
    日（參見卷附台灣高等法院被告前案紀錄表）雖已逾5 年，
    然因被告其間於92年間曾復犯施用毒品罪，顯見強制戒治等
    戒毒程序，並不足以遮斷其施用毒品之癮，本件即應依法追
    訴處罰，予以論罪科刑。
三、論罪科刑：
  (一)按刑事法若干犯罪行為態樣，本質上原具有反覆、延續實行
    之特徵，立法時既予特別歸類，定為犯罪構成要件之行為要
    素，則行為人基於概括之犯意，在密切接近之一定時、地持
    續實行之複次行為，倘依社會通念，於客觀上認為符合一個
    反覆、延續性之行為觀念者，於刑法評價上，即應僅成立一
    罪。學理上所稱「集合犯」之職業性、營業性或收集性等具
    有重複特質之犯罪均屬之，例如經營、從事業務、收集、販
    賣、製造、散布等行為概念者均是（最高法院95年度台上字
    第1079號裁判意旨參照）。而毒品危害防制條例第2 條第1
    項規定的毒品，原即具有成癮性，毒品危害防制條例所規定
    之施用毒品行為，衡諸施用毒品者之吸食慣性及社會常情，
    本即具有毒品成癮而反覆施用之性質，又該條例既依成癮性
    、濫用性及對社會危害性而將毒品分為四級，且僅規定處罰
    施用第一、二級毒品，足見毒品危害防制條例所處罰施用第
    一、二級毒品，其構成要件之行為要素係具有成癮、濫用之
    反覆、延續實行，依社會通念於客觀上乃符合一個反覆、延
    續性之行為觀念，而屬於集合犯。經查：本案被告施用第一
    級毒品海洛因及第二級毒品甲基安非他命之犯行頻繁、持續
    進行，在時空上，確具密接關係，則被告之各該施用第一級
    毒品海洛因及第二級毒品甲基安非他命犯行間，顯係出於反
    覆、延續施用該種毒品之單一行為決意即明，從而在行為概
    念上，應均評價認係包括一罪之集合犯，較符合社會通念，
    也較為合理。
  (二)本件被告行為均已在95年7 月1 日刑法修正施行之後，自應
    逕行適用行為時法，而無比較新舊法之必要。故核被告於前
    開時地，分別施用海洛因、甲基安非他命之行為，係分別犯
    該條例第10條第1 項、第2 項之施用第一級毒品罪、施用第
    二級毒品罪。被告分別持有第一、二級毒品海洛因、甲基安
    非他命，嗣分別進而施用之，其持有之低度行為應為施用之
    高度行為所吸收，不另論罪。其所犯上開二罪名，犯意各別
    ，罪名有異，應分論併罰。又被告前因毒品案件，經本院判
    處有期徒刑1 年確定，於94年1 月4 日縮刑期滿執行完畢，
    有上開前科紀錄在卷可稽，其於上開徒刑執行完畢後5 年內
    ，再故意犯本件有期徒刑以上之罪，應依刑法第47條第1 項
    規定論以累犯，並加重其刑。爰審酌被告前已有施用毒品之
    不良素行，歷經觀察勒戒猶施用之，顯見其戒毒意志不堅，
    本不宜寬貸，惟念其施用毒品乃自戕一己之身體健康，對社
    會造成之危害尚非直接鉅大，且犯後終知能坦承犯行，態度
    良好等一切情狀，分別量處如主文所示之刑，並定其應執行
    之刑，以期自新。至於查獲扣案如附表一、二、三所示之物
    ，除毒品係違禁物外，其餘物品上因均殘留有些微毒品，客
    觀上無法析離，亦應視同毒品，均應併依毒品危害防制條例
    第18條第1 項前段規定，不論屬於犯人與否，宣告沒收銷燬
    ；至鑑驗耗費之毒品海洛因、甲基安非他命既已滅失，即毋
    庸再予宣告沒收銷燬。
據上論斷，應依刑事訴訟法第273條之1第1 項、第299條第1項前
段，毒品危害防制條例第10條第1 項、第2 項、第18條第1 項前
段，刑法第11條、第47條第1項、第51條第5款，判決如主文。
本案經檢察官陳俊秀到庭執行職務。
中     華     民     國    96   年    4     月   20   日
                    刑事第七庭  法  官  蔡川富
右正本證明與原本無異。
如不服本判決，應於判決送達後10日內，向本院提出上訴狀。
中     華     民     國    96   年    4     月   20   日
                                書記官  王治華
附錄本案論罪科刑法條全文
毒品危害防制條例第10條
施用第1級毒品者，處6月以上5年以下有期徒刑。
施用第2級毒品者，處3年以下有期徒刑。
附表一
１殘留有第一級毒品海洛因之香煙1支。
２第一級毒品海洛因粉末1 包（檢驗前淨重0.325 公克，檢驗後
  淨重0.295 公克）。
３殘留有第一級毒品海洛因之注射針筒3支。
４殘留有第一級毒品海洛因之塑膠鏟子1支。
５殘留有第一級毒品海洛因之殘渣袋2個。
附表二
１第二級毒品甲基安非他命1 包（驗前淨重0.722 公克，驗後淨
  重0.72公克）。
２殘留有第二級毒品甲基安非他命之吸食器1組。
附表三
殘留有第一、二級毒品海洛因及甲基安非他命之電子磅秤1 個。
